【裁判字號】    99,易緝,58
【裁判日期】    990331
【裁判案由】    詐欺
【裁判全文】
臺灣臺中地方法院刑事判決              99年度易緝字第58號
公  訴  人  臺灣臺中地方法院檢察署檢察官
被      告  乙○○
上列被告因詐欺案件，經檢察官提起公訴（98年度偵字第377 號
），本院判決如下：
    主  文
乙○○幫助意圖為自己不法之所有，以詐術使人將本人之物交付
，處有期徒刑月，如易科罰金，以新臺幣壹仟元折算壹日。
    事  實
一、乙○○依一般社會之通見，可預見一般人支付代價或以其他
    方法取得他人金融機構帳戶使用常與財產犯罪密切相關，且
    取得他人存摺及帳戶資料之目的在於取得贓款及掩飾犯行不
    易遭人追查，苟交付金融帳戶予他人使用，將被犯罪集團用
    於向被害人詐欺取財之匯款帳戶，又其對於提供帳戶雖無引
    發他人萌生犯罪之確信，但仍不顧他人所可能遭害之危險，
    竟基於幫助犯罪集團遂行詐欺取財之財產上犯罪，縱有人持
    以犯罪亦不違反其本意之不確定故意，於民國97年8 月20日
    至同年12月1 日間某日，在不詳地點，將其所有彰化商業銀
    行西門分行（下稱彰銀西門分行）帳號00000000000000號帳
    戶提款卡及密碼，交付姓名、年籍不詳之成年人，容任該不
    詳成年人所屬詐欺集團供作詐欺匯款使用之帳戶。嗣該不詳
    成年人所屬詐欺集團取得上開帳戶提款卡及密碼後，即意圖
    為自己不法之所有，基於詐欺取財之犯意聯絡，於97年12月
    1 日21時40分許，推由姓名、年籍不詳之成年人2 名，分別
    假冒購物賣家人員及臺灣中小企業銀行行員，撥打電話向甲
    ○○詐稱：先前購物因作業上疏失誤設為分期付款，若欲取
    消須至提款機前操作云云，致甲○○陷於錯誤，於同日23時
    26分36秒，至臺北縣板橋市○○路○段20號彰化商業銀行自
    動櫃員機，依指示以現金存款方式，將新臺幣（下同）100,
    000 元存入乙○○上揭彰銀西門分行帳戶，旋遭人提領一空
    。
二、案經臺中市警察局第五分局報告臺灣臺中地方法院檢察署檢
    察官偵查起訴。
    理  由
一、按被告以外之人於審判外之言詞或書面陳述，除法律有規定
    者外，不得作為證據。被告以外之人於審判外之陳述，雖不
    符前4 條之規定，而經當事人於審判程序同意作為證據，法
    院審酌該言詞陳述或書面陳述作成時之情況，認為適當者，
    亦得為證據；當事人、代理人或辯護人於法院調查證據時，
    知有第159 條第1 項不得為證據之情形，而未於言詞辯論終
    結前聲明異議者，視為有前項之同意，刑事訴訟法第159 條
    第1 項、第159 條之5 分別定有明文。查被告乙○○於本院
    審理時，對於本案偵查卷內之證據，均同意有證據能力，得
    採為本案之證據，迄至本案言詞辯論終結前，被告亦未聲明
    異議，有審判筆錄在卷可考（見本院易字卷第26頁，本院易
    緝字卷第28頁），經審酌卷內各該人員陳述時之情狀，均查
    無被違法取供或非出於自由意志之情形，相關書證亦查無違
    法取證或造假虛捏之情事，以之作為本案之證據，皆屬適當
    ，依前揭規定，本判決以下引用之證據均得為本案之證據。
二、訊據被告坦承被害人甲○○遭詐欺集團詐騙，於上揭時、地
    ，將100,000 元存入上開彰銀西門分行帳戶等情不諱，惟矢
    口否認有何幫助詐欺取財犯行。辯稱：我的提款卡是遺失的
    ，密碼貼在提款卡上，我有到銀行要申報遺失，但是對方跟
    我說已經是警示帳戶云云（詳警卷2 頁、偵卷7 頁、本院易
    字卷26頁）。然查：
  (一)詐欺集團取得被告所有彰銀西門分行帳戶提款卡及密碼後，
    於97年12月1 日21時40分許向被害人甲○○以取消購物分期
    付款為由施詐，致被害人甲○○陷於錯誤，於同日23時26分
    36秒許，將100,000 元存入被告所有之上揭帳戶等情，業據
    證人甲○○於警詢指訴甚詳（見警卷4 至5 頁），復有彰化
    銀行客戶基本資料查詢、存摺存款交易明細查詢及彰化銀行
    自動櫃員機交易明細表各1 份在卷可稽，堪以認定。
  (二)被告所有上開彰銀西門分行帳戶於97年8 月20日提領406 元
    後，至97年12月1 日被害人甲○○將受騙款項100,000 元存
    入止，該帳戶均無任何交易紀錄，有彰化銀行客戶基本資料
    查詢及存摺存款交易明細查詢1 份在卷可稽（見警卷17、22
    頁）。又被告於本院準備程序供稱：（提示警卷所附彰化銀
    行存摺存款交易明細查詢，97年8 月20日有21,358元存入，
    是由何人存入的？）是保全公司將我的薪資匯入的，公司每
    個月20日會將薪資匯入。…（提示彰化銀行西門分行存摺存
    款交易明細查詢，有何意見？）…我從97年9 月以後就沒有
    從事保全工作，是做資源回收工作云云（見本院易字卷24、
    26至27頁）。依此，被告自97年9 月間以後，便未再從事保
    全工作，自無所謂薪資匯入之情事，且觀之上開帳戶之交易
    明細表，被告所有上開帳戶自97年8 月20日起至同年12月1
    日前無薪資匯入，亦無任何存提款紀錄。而被害人甲○○於
    97年12月1 日遭詐欺集團詐騙，且被告否認其係詐欺集團成
    員，足認詐欺集團成員係於97年8 月20日至同年12月1 日間
    某日取得被告所有上開帳戶提款卡及密碼甚明。況且，被告
    先於(1)警詢供稱：存摺在我身上，但是提款卡已經丟了大約
    7 日云云（詳警卷2 頁）；復於(2)偵訊辯稱：提款卡是我今
    天（即97年12月2 日）要提領時才發現遺失云云（詳偵卷7
    頁）；再於(3)本院準備程序供稱：我沒有向警察說提款卡已
    經丟了約7 日云云（詳本院易字卷27頁）；又於(4)本院審理
    時改稱：（你於警詢時說：「存摺在我身上，但是提款卡已
    經丟了大約7 日。」你於警詢時所述是否實在？）實在，我
    在警詢中確實有講過這句話云云（詳本院易緝字卷28至29頁
    ）。綜上，被告對其上開帳戶提款卡何時遺失一節，前後所
    辯不一，足見其帳戶提款卡及密碼顯非遺失，應屬明確。
  (三)又被告先於(1)警詢供稱：（提款卡）密碼為我的出生年月日
    ：531204云云（詳警卷2 頁）；復於(2)偵訊供稱：密碼是我
    的出生年月日，531204，…（為何人家知道你的密碼？）因
    為我把密碼貼在提款卡上。我有2 本帳戶，另1 本是郵局的
    ，密碼與這本一樣，因為我怕忘記了。…（明知提款卡上有
    密碼，則皮夾遺失為何未掛失？）因為我急著找工作，我急
    著要賺錢云云（詳偵卷7 頁）；再於(3)本院準備程序供稱：
    （為什麼你以生日作為提款卡密碼？）比較好記云云（見本
    院易字卷27頁）。可見，被告將2 家金融機構帳戶提款卡之
    密碼設定為其出生年月日即531204，且被告使用上開彰銀西
    門分行帳戶提款卡亦有相當時間，衡諸常情，其係智能成熟
    之人，應對其帳戶提款卡密碼相當熟稔，亦無忘記其生日之
    可能性，自須另以紙筆紀錄後再與提款卡共同收存，徒增失
    竊遭盜領款項之風險。是被告所辯顯係卸責之詞，均不足採
    。綜上，被告所有上開帳戶提款卡及密碼，應非遺失，而係
    於97年8 月20日至同年12月1 日間某日交付不詳姓名、年籍
    之成年人無誤。
  (四)按刑法上之故意，分為直接故意（確定故意）與間接故意（
    不確定故意）。「行為人對於構成犯罪之事實，明知並有意
    使其發生者」為直接故意；「行為人對於構成犯罪之事實，
    預見其發生而其發生並不違背其本意者」為間接故意，刑法
    第13條第1 項、第2 項定有明文。衡諸現今社會常情，一般
    人至金融機關如銀行、郵局等開設帳戶使用，係極為方便容
    易且迅速之事，如有使用金融存款帳戶之正當用途，自以使
    用其本人或可信賴之親友申請之帳戶，最為便利安全，且若
    非具意圖以他人帳戶從事不法用途，並藉以逃避查緝，自無
    使用他人帳戶之理。是依一般人通常之知識、經驗，均應知
    任意提供自己帳戶予無信賴關係之他人使用，易致他人藉該
    帳戶取得不法犯罪所得，且欲以之隱匿帳戶內資金之實際取
    得人之身分。而近年來詐欺取財之犯罪類型層出不窮，該等
    犯罪，多數均係利用他人帳戶作為詐欺所得財物之匯款帳戶
    ，並經媒體廣為披載，被告縱使並不確知所提供之帳戶，係
    遭他人用以對被害人詐欺取財，亦無法確知取得帳戶之人係
    以何種方法於何時地為詐欺取財之具體內容，惟對於其所提
    供之上揭帳戶，將遭人作為詐欺取財犯行所得財物匯入及提
    領之工具使用，應有概括之認識，且可預見其發生，竟仍同
    意提供，顯對帳戶供他人取得不法犯罪所得之用，亦不違背
    其本意，足認被告於交付上開銀行帳戶提款卡及密碼時，並
    無確信帳戶不至遭利用為犯罪之用，仍將帳戶提供他人，被
    告有基於幫助犯罪之不確定故意存在，應堪認定。
  (五)再按刑法上之幫助犯，係指以幫助之意思，對於正犯資以助
    力，而未參與實施犯罪之行為者而言。被告將其使用之上開
    銀行帳戶提款卡及密碼交付不詳姓名年籍之成年人，該不詳
    成年人及其所屬詐欺集團之不詳成年成員持以實行詐欺取財
    ，被告交付上開銀行帳戶提款卡及密碼之行為，要屬犯罪構
    成要件以外之行為，本院復查無被告對於渠等所為犯行之實
    施，有何犯意聯絡或行為分擔之事實，則被告應屬以幫助他
    人實行犯罪行為之意思，參與構成要件以外之行為，為幫助
    犯。
  (六)綜上所述，被告所辯屬事後卸責之詞，不足採信。本件事證
    明確，被告犯行堪以認定。
三、查前述不詳姓名年籍之詐欺集團成員意圖為自己不法所有，
    基於詐欺取財之犯意聯絡，以電話施行詐術騙取被害人甲○
    ○之金錢，其所為係犯刑法第339 條第1 項之詐欺取財罪。
    被告基於幫助之犯意，提供提款卡及密碼，幫助詐欺集團成
    員詐欺，參與施用詐術之構成要件以外之行為，核其所為，
    犯刑法第30條第1 項前段、第339 條第1 項詐欺取財罪之幫
    助犯。又前揭不詳人等所屬之詐欺集團成員就詐欺取財犯行
    ，固有犯意聯絡及行為分擔，為共同正犯，惟幫助犯係從犯
    ，從屬正犯而成立，刑法上既無「共同幫助」之情，當亦無
    「幫助共同」之可言（最高法院95年度台上字第6767號判決
    、司法院廳刑一字第1104號函亦同此見解）。再被告幫助他
    人犯詐欺罪，為幫助犯，應依刑法第30條第2 項之規定減輕
    其刑。爰審酌被告將提款卡及密碼提供詐欺集團遂行詐欺取
    財犯罪，使被害人甲○○陷於錯誤，受騙100,000 元，容任
    詐欺集團成員使用其帳戶，影響社會金融交易秩序，及其未
    賠償被害人損失，犯後亦未積極與被害人和解，暨否認犯行
    等一切情狀，量處如主文所示之刑，併宣示如易科罰金之折
    算標準。
據上論斷，應依刑事訴訟法第299 條第1 項前段，刑法第30條第
1 項前段、第2 項、第339 條第1 項、第41條第1 項前段，刑法
施行法第1 條之1 ，判決如主文。
本案經檢察官陳永豐到庭執行職務
中    華    民    國    99    年    3     月    31    日
                  刑事第十二庭  審判長法  官  楊文廣
                                      法  官  劉敏芳
                                      法  官  柯志民
以上正本證明與原本無異。
如不服本判決應於收受判決後10日內向本院提出上訴書狀，並應
敘述具體理由；其未敘述上訴理由者，應於上訴期間屆滿後20日
內向本院補提理由書（均須按他造當事人之人數附繕本）「切勿
逕送上級法院」。
                                      書記官  賴亮蓉
中    華    民    國    99    年    3     月    31    日
附錄本案論罪科刑法條全文：
刑法第339條
意圖為自己或第三人不法之所有，以詐術使人將本人或第三人之
物交付者，處五年以下有期徒刑、拘役或科或併科一千元以下罰
金。
以前項方法得財產上不法之利益或使第三人得之者，亦同。
前二項之未遂犯罰之。

司法院資訊處製作；財團法人民間司法改革基金會備份。
